臺灣高等法院民事裁定
109年度訴聲字第1號
聲  請  人  盧朝琴  

代  理  人  唐芝英  

上列聲請人因與相對人楊金海間請求返還土地等事件（本院107
年度上字第1344號），聲請許可為訴訟繫屬事實之登記，本院裁
定如下：
    主  文
聲請駁回。
    理  由
一、本件聲請意旨略以：伊與相對人間請求返還土地事件，於原
    審提起反訴【臺灣新竹地方法院（下稱新竹地院）107年度
    訴字第186號（下稱186號）】，現由本院審理中（本院107
    年度上字第1344號），應受判決事項之聲明、訴訟標的及原
    因事實均見上訴狀所載。伊因所有權被侵害並基於物權關係
    ，就取得、設定、喪失或變更依法應登記之土地所有權，於
    事實審言詞言詞辯論終結前，依民事訴訟法第254條第5項規
    定，聲請裁定為使第三人知悉訟爭情事以便阻卻其因信賴登
    記而善意取得所有權，及避免確定判決效力所及之第三人受
    不測損害等語。
二、按民事訴訟法第254條第5項規定：「訴訟標的基於物權關係
    ，且其權利或標的物之取得、設定、喪失或變更，依法應登
    記者，於事實審言詞辯論終結前，原告得聲請受訴法院以裁
    定許可為訴訟繫屬事實之登記」。本件聲請人於原審提起反
    訴，核其主張略以：相對人楊金海與訴外人盧月梅、盧錦梅
    （下稱盧月梅2人）間買賣新竹縣○○鄉○○段000地號土地及坐
    落其上德盛段312建號建物（門牌號碼新竹縣○○鄉○○路○段00
    號，下合稱系爭房地），共謀不通知伊，故意以背於善良風
    俗之方式侵害伊對於系爭房地之優先承買權或所有權，渠等
    於民國107年1月30日辦理之系爭房地所有權移轉登記行為無
    效，伊本於民法第184條、第185條、第213條第1項規定，提
    起反訴請求塗銷上開所有權移轉登記，回復為伊與盧月梅2
    人所有之訴訟（新竹地院186號事件卷第179至186頁）。原
    審就此部分為聲請人敗訴之判決，聲請人不服，提起第二審
    上訴，現繫屬於本院審理中，並續為前開主張，業經本院調
    閱107年度上字第1344號事件卷宗核對無訛（並參該事件卷㈠
    第42、154、479至495頁）。查聲請人此部分係本於民法第1
    84條、第185條、第213條第1項為訴訟標的，對於相對人有
    所請求，其訴訟標的尚非基於物權關係，即與首揭規定不合
    。因此聲請人聲請核發已起訴證明，於法不合，自不能准許
    。
三、據上論結，本件聲請為無理由，爰裁定如主文。
中    華    民    國   109    年     2    月    10    日
                  民事第二十三庭
                          審判長法  官  蕭胤瑮
                                法  官  鄭威莉
                                法  官  袁雪華
如不服本裁定，應於收受送達後10日內向本院提出抗告狀，並應
繳納抗告費新臺幣１千元。
正本係照原本作成。
中  　華　　民　　國　 109  年　　　 2 　月　　10　　日
　　　　　　　　　　　　　      書記官  潘大鵬